臺灣臺中地方法院臺中簡易庭小額民事判決
110年度中小字第4273號
原      告  富邦產物保險股份有限公司

法定代理人  羅建明  


訴訟代理人  王一如  
被      告  楊理皓  
上列當事人間請求損害賠償事件，本院於民國110年12月14日言
詞辯論終結，判決如下：
    主      文
被告應給付原告新臺幣25,524元，及自民國110年9月14日起至清
償日止，按週年利率百分之5計算之利息。
原告其餘之訴駁回。
訴訟費用新臺幣1,000元由被告負擔新臺幣400元，餘由原告負擔
。
本判決原告勝訴部分得假執行。
    事實及理由
壹、程序事項
    被告經合法通知，無正當理由未於言詞辯論期日到場，核無
    民事訴訟法第386條所列各款情形，爰依原告之聲請，由其
    一造辯論而為判決。
貳、實體事項
一、原告主張：被告於民國108年8月8日17時30分許，無照騎乘
    伊所承保之車牌號碼000-0000號普通重型機車（下稱系爭保
    車），沿臺中市太平區中山路2段由西往東方向行駛，行經
    中山路2段388巷口時，疏未注意車前狀況，並隨時採取必要
    之安全措施，適訴外人葉鎔靚騎乘車牌號碼000-000號普通
    重型機車，由北向南沿中山路2段477巷行駛後，先右轉中山
    路2段，再左轉中山路2段388巷，兩車因而發生碰撞（下稱
    本件事故），致葉鎔靚受有右側遠端橈骨骨折之傷害。伊已
    依強制汽車責任保險法及保險契約，賠付葉鎔靚新臺幣（下
    同）63,810元。被告既無照駕駛系爭保車，顯已違反道路交
    通管理處罰條例第21條第1項第1款規定，原告自得依強制汽
    車責任保險法第29條第1項第5款之規定，在給付範圍內向被
    告求償，爰依保險代位及侵權行為之法律關係提起本件訴訟
    等語，並聲明：被告應給付原告63,810元，及自起訴狀繕本
    送達翌日起至清償日止，按週年利率百分之5計算之利息。
二、被告未於言詞辯論期日到場，亦未提出書狀作任何聲明或陳
    述。
三、得心證之理由
  ㈠原告主張之上開事實，業據提出與其所述相符之臺中市政府
    警察局道路交通事故當事人登記聯單、道路交通事故現場圖
    、強制險醫療給付費用表、國軍臺中總醫院附設民眾診療服
    務處診斷證明書、醫療費用明細收據、看護證明、交通費用
    證明書、強制汽車責任保險理賠匯款書、葉鎔靚帳戶存摺封
    面、臺中市太平區調解委員會調解書為證（見本院卷第17-5
    1頁），並有道路交通事故調查報告表㈠、㈡、談話紀錄表、
    初步分析研判表、現場照片在卷可參（見本院卷第59-65頁
    、第77-87頁）。被告就原告主張之上開事實，已於相當時
    期受合法之通知，而於言詞辯論期日不到場，亦未提出任何
    準備書狀爭執，依民事訴訟法第280條第3項準用同條第1項
    之規定，應視同自認，堪信原告上開主張為真。
　㈡按因故意或過失，不法侵害他人之權利者，負損害賠償責任
    ；汽車、機車或其他非依軌道行駛之動力車輛，在使用中加
    損害於他人者，駕駛人應賠償因此所生之損害。但於防止損
    害之發生，已盡相當之注意者，不在此限；不法侵害他人之
    身體或健康者，對於被害人因此喪失或減少勞動能力或增加
    生活上之需要時，應負損害賠償責任，民法第184條第1 項
    、第191條之2、第193條第1項分別定有明文。次按汽車行駛
    時，駕駛人應注意車前狀況，並隨時採取必要之安全措施；
    被保險人違反道路交通管理處罰條例第21條或第21條之1而
    駕車，致被保險汽車發生汽車交通事故者，保險人仍應依本
    法規定負保險給付之責。但得在給付金額範圍內，代位行使
    請求權人對被保險人之請求權；又汽車駕駛人，未領有駕駛
    執照駕駛小型車或機車，處6000元以上12,000元以下罰鍰，
    並當場禁止其駕駛，道路交通安全規則第94條第3項、強制
    汽車責任保險法第29條第1項第5款及道路交通管理處罰條例
    第21條第1項第1款分別規定甚明。本件被告未領有駕駛執照
    ，竟於前揭時、地騎乘系爭保車，且應注意車前狀況，而依
    當時情形並無不能注意之情事，竟疏未注意車前狀況，並隨
    時採取必要之安全措施，致葉鎔靚受有上開傷勢，自有過失
    ，而應對葉鎔靚負侵權行為損害賠償之責。又原告既已依強
    制汽車責任保險法賠付葉鎔靚醫療費用63,810元，則原告依
    強制汽車責任保險法第29條第1項第5款規定，請求被告負賠
    償責任，自屬有據。
　㈢次按損害之發生或擴大，被害人與有過失者，法院得減輕賠
    償金額，或免除之，民法第217條第1項定有明文。復按汽車
    行駛至交岔路口，轉彎車應讓直行車先行，道路交通安全規
    則第102條第1項第7款亦有明文。查葉鎔靚騎乘機車行經交
    岔路口，本應注意轉彎車應禮讓直行車先行，且依當時情形
    並無不能注意之情事，竟疏未注意及此即貿然左轉，足認葉
    鎔靚對本件事故之發生亦有過失。本院斟酌前揭被告及葉鎔
    靚就本件事故發生之過失情節及原因力大小，認葉鎔靚應負
    百分之60之過失責任，被告應負百分之40之過失責任。故依
    此比例減輕被告賠償金額百分之60後，被告應賠償之金額為
    25,524元（計算式：63,810×40％=25,524）。
　㈣末按給付無確定期限者，債務人於債權人得請求給付時，經
    其催告而未為給付，自受催告時起，負遲延責任。其經債權
    人起訴而送達訴狀，或依督促程序送達支付命令，或為其他
    相類之行為者，與催告有同一之效力；又遲延之債務，以支
    付金錢為標的者，債權人得請求依法定利率計算之遲延利息
    。但約定利率較高者，仍從其約定利率；應付利息之債務，
    其利率未經約定，亦無法律可據者，週年利率為百分之5，
    民法第229條第2項、第233條第1項及第203條分別定有明文
    。本件原告對被告之侵權行為損害賠償債權，核屬無確定期
    限之給付，自應經原告之催告而未為給付，被告始負遲延責
    任。準此，原告請求被告給付自起訴狀繕本送達之翌日即11
    0年9月14日起（送達證書見本院卷第93頁）至清償日止，按
    週年利率百分之5計算之利息，洵屬可採，應予准許。
四、綜上所述，原告依保險代位及侵權行為之法律關係，請求被
    告給付25,524元，及自110年9月14日起至清償日止，按週年
    利率百分之5計算之利息，為有理由，應予准許，逾此範圍
    之請求，為無理由，應予駁回。
五、本判決原告勝訴部分，係適用小額訴訟程序所為被告敗訴之
    判決，依民事訴訟法第436條之20規定，應依職權宣告假執
    行；併依同法第436條之19規定，確定其訴訟費用額為1,000
    元。
六、本件事證明確，兩造其餘攻擊防禦方法及所提之證據，經本
    院審酌後，認與判決結果不生影響，爰不逐一論駁，併予敘
    明。
七、訴訟費用負擔之依據：民事訴訟法第79條。　　
中　　華　　民　　國　　110 　年　　12　　月　　28　　日
                  臺灣臺中地方法院臺中簡易庭
                                  法　官　傅可晴
以上為正本係照原本作成。
如不服本判決，應於送達後廿日內，以判決違背法令為理由，向
本院提出上訴狀並表明上訴理由 (上訴理由應表明一、原判決所
違背之法令及其具體內容；二、依訴訟資料可認為原判決有違背
法令之具體事實) ，如於本判決宣示後送達前提起上訴者，應於
判決送達後廿日內補提上訴理由書（須附繕本）。
中　　華　　民　　國　　110 　年　　12　　月　　29　　日
                                  書記官  錢  燕